臺灣臺北地方法院刑事判決　　　　　　　95年度訴字第1783號
公　訴　人　臺灣臺北地方法院檢察署檢察官
被　　　告　乙○○
被　　　告　甲○○
被　　　告　丁○○
上　一　人
選任辯護人　陳怡文律師
上列被告等因違反著作權法等案件，經檢察官提起公訴（95年度
偵字第1389號、第21846號），本院判決如下：
    主  文
乙○○明知為未得商標權人同意，於同一商品使用相同之註冊商
標之商品而販賣，處拘役伍拾日，如易科罰金以銀元參佰元即新
台幣玖佰元折算壹日。緩刑貳年。如附表二所示之物沒收。
甲○○、丁○○被訴違反商標法部分無罪；被訴違反著作權法部
分公訴不受理。
    事  實
一、緣乙○○為美而固企業社負責人，丁○○係永豐皮件公司實
    際負責人，甲○○則係源盛網版印刷公司之負責人（丁○○
    、甲○○涉嫌違反著作權法等部分，業經本院分別判決無罪
    及公訴不受理，理由詳後述）。渠等三人明知「蕃茄貓」圖
    樣為商引實業有限公司（下稱商引公司）出資聘請陳文川完
    成之美術著作，商引公司並與陳文川簽立出資聘人著作契約
    ，約定以商引公司為該美術著作之著作權人，未經商引公司
    之授權或同意，不得擅自散布或利用，竟基於侵害他人著作
    權之犯意聯絡，未經商引公司之同意或授權，由丁○○於九
    十三年三月十五日向乙○○下單訂製印有「蕃茄貓」圖樣之
    手提袋，待乙○○依丁○○要求之尺寸裁切成片後，復依指
    示將裁片送交甲○○印上前開「蕃茄貓」之圖樣，再經乙○○取回後縫製成手提袋（違反著作權部分業據撤回告訴，詳
    後述）。乙○○明知「蕃茄貓」圖樣其後業經商引公司於九
    十四年一月一日向經濟部智慧財產局申請登記核准註冊取得
    商標專用權（註冊證號、指定使用商品名稱、商標專用期間
    均詳如附表一所示），現仍在專用期間，非經商引公司授權
    或同意，不得於同一商品使用相同之商標圖樣而販賣，竟於
    九十四年五月前某日，將該印有「蕃茄貓」圖樣之手提袋五
    百個交由不知情之通寶商行負責人陳秀惠居間轉售，而以每
    個手提袋新台幣九十元之價格販售予大榮旅行社股份有限公
    司（址設：臺北市中山區○○○路○段六十六號十二樓之二
    ）不知情之負責人郭榮華，並由乙○○將上揭手提袋送達至
    前開大榮旅行社，供為該旅行社發送予參加日本旅遊行程客
    戶之贈品。嗣商引公司員工於九十四年七月間上網瀏覽電腦
    網頁時，發覺大榮旅行社以上開印有仿冒「蕃茄貓」圖樣手
    提袋作為業務推廣之贈品而報警處理，始為警循線查悉上情
    。
二、案經商引公司訴由台北市政府警察局中山分局報告臺北地方
    法院檢察署檢察官偵查起訴。
    理  由
壹、有罪部分
一、證據能力部分：
    被告對於本判決所引用之下列各項證據方法之證據能力，於
    本院準備程序中均表示無意見（見本院卷第四四頁背面），
    本院審酌該等言詞陳述及書面陳述作成時之情況，並無不宜
    作為證據之情事，依刑事訴訟法第一百五十九條之五第一項
    規定，得作為證據。
二、上揭犯罪事實，業據被告乙○○於本院審理時坦承不諱（參
    見偵卷第七至十頁及本院卷第七六頁、八一頁），核與告訴
    代理人丙○○、李志雄於偵查中之證述情節相符（參見偵卷
    第八四至八六頁、九六至九九頁、一一七至一二０頁），並
    經證人陳秀惠、郭文瑞於警詢中證述甚詳（參見偵卷第十一
    至十九頁），且有出資聘人著作契約、中華民國商標註冊證
    、大榮旅行社旅遊廣告、訂單及銷售合約書各一份（參見偵
    卷第三二至六五頁、八七頁、九十頁）及本院九十六年一月
    十九日勘驗筆錄（見本院卷第六十五至六十八頁）附卷可佐
    ，堪認被告之自白與事實相符。本件事證明確，被告犯行堪
    以認定，應予依法論科。
三、查被告乙○○行為後，刑法業於九十四年二月二日修正公布
    部分條文，並於九十五年七月一日施行。依修正後刑法第二
    條第一項規定：「行為後法律有變更者，適用行為時之法律
    。但行為後之法律有利於行為人者，適用最有利於行為人之
    法律。」，此條規定與刑法第一條罪刑法定主義契合，係規
    範行為後法律變更所生新舊法律比較適用之準據，是刑法第
    二條本身雖經修正，尚無比較新舊法之問題，應一律適用裁
    判時之現行刑法第二條，以決定適用之刑罰法律，先予敘明
    。又關於罰金刑，在刑法修正前，刑法分則編各罪所定罰金
    刑之貨幣單位原為銀元，其最高罰金數額，從各該法條規定
    ，而最低罰金數額，則依修正前刑法第三十三條第五款規定
    ：「罰金：一元（銀元）以上。」依現行法規所定貨幣單位
    折算新臺幣條例規定，以銀元一元折算新臺幣三元，修正後
    刑法第三十三條第五款則規定：「罰金：新臺幣一千元以上
    ，以百元計算之。」。而商標法第八十二條法定刑之罰金刑
    係以新臺幣為單位，被告行為後亦無變更，惟修正後刑法第
    三十三條第五款所定罰金刑最低數額，較之修正前提高，自
    以修正前刑法第三十三條第五款規定有利於被告。
四、核被告乙○○所為，係違反商標法第八十二之條販賣仿冒商
    標商品罪，公訴意旨漏未引用商標法第八十二條之罪名，惟
    經檢察官當庭補充此部分之法條，本院自得逕予審究。爰審
    酌被告乙○○前無犯罪前科之素行，有臺灣高等法院被告前
    案紀錄表一份在卷可查、扣案仿冒商標商品之數量、對於商
    標權人商譽造成之損害，因未能收受貨款，不甘損失而有此
    犯行之犯罪動機及目的、及犯後坦承犯行，且與被害人達成
    和解，有和解書一份在卷為憑，態度尚稱良好等一切情狀，
    量處如主文所示之刑。又被告行為時之刑法第四十一條第一
    項前段規定：「犯最重本刑為五年以下有期徒刑以下之刑之
    罪，而受六個月以下有期徒刑或拘役之宣告，因身體、教育
    、職業、家庭之關係或其他正當事由，執行顯有困難者，得
    以（銀元）一元以上三元以下折算一日，易科罰金。」。又
    被告行為時之易科罰金折算標準，依修正前罰金罰鍰提高標
    準條例第二條規定（現已刪除），就其原定數額提高為一百
    倍折算一日，是本件被告行為時之易科罰金折算標準，應以
    銀元一百元至三百元折算一日，經折算為新臺幣後，應以新
    臺幣三百元至九百元折算為一日。惟被告行為後新法第四十
    一條第一項前段修正為：「犯最重本刑為五年以下有期徒刑
    以下之刑之罪，而受六個月以下有期徒刑或拘役之宣告者，
    得以新臺幣一千元、二千元或三千元折算一日，易科罰金。
    」。比較修正前後之易科罰金折算標準，以修正前之規定較
    有利，故依修正前刑法第四十一條第一項前段、罰金罰鍰提
    高標準條例第二條規定，諭知易科罰金之折算標準。另刑法
    第七十四條雖亦於九十四年二月二日修正公布，並自九十五
    年七月一日施行，然有關緩刑之宣告，因非行為可罰性之法
    律規範變更問題，自應適用修正後之刑法第七十四條之規定
    。查被告前無犯罪前科，有前開被告前案紀錄表附卷可憑，
    其因一時失慮致觸犯本件犯行，且犯後業與告訴人達成和解
    ，經此刑之教訓，應知警惕而無再犯之虞，本院認為前開對
    其宣告之刑，以暫不執行為適當，爰依修正後刑法第七十四
    條第一項第一款之規定併宣告緩刑如主文所示，以勵自新。
    至扣案如附表二所示之物係同一商品使用相同註冊商標之仿
    冒商品，不問屬於犯人與否，應均依商標法第八十三條之規
    定，予以宣告沒收。
貳、無罪（被告甲○○、丁○○）及爰不另為無罪之諭知（被告
    乙○○）部分：
一、公訴意旨略以：被告乙○○係美而固企業社負責人，丁○○
    係永豐皮件公司實際負責人，甲○○則係源盛網版印刷公司
    之負責人。渠三人明知「蕃茄貓」圖樣為商引實業有限公司
    （下稱商引公司）出資聘請陳文川完成之美術著作，商引公
    司並與陳文川簽立出資聘人著作契約，約定以商引公司為該
    美術著作之著作權人，未經商引公司之授權或同意，不得擅
    自散布或利用，且如附表一所示之「蕃茄貓」圖樣業經告訴
    人向經濟部智慧財產局申請登記核准註冊取得商標專用權（
    註冊證號、指定使用商品名稱、商標專用期間均詳如附表一
    所示），現仍在專用期間，非經商引公司授權或同意，不得
    於同一商品使用相同或近似之商標圖樣，亦不得明知為上揭
    商品而販賣、意圖販賣而陳列；竟基於侵害他人商標權之犯
    意聯絡，未經商引公司之同意或授權，由丁○○於九十三年
    三月十五日向乙○○下單訂製印有「蕃茄貓」圖樣之手提袋
    ，待乙○○依魏信義要求之尺寸裁切成片後，復依指示將裁
    片送交甲○○印上前開「蕃茄貓」之圖樣，再經乙○○取回
    後縫製成手提袋；因認被告等三人均涉有違反商標法第八十
    一條之罪嫌。
二、按犯罪事實應依證據認定之，無證據不得認定犯罪事實，又
    不能證明被告犯罪者，應諭知無罪之判決，刑事訴訟法第一
    百五十四條第二項、第三百零一條第一項分別定有明文；另
    按檢察官就被告犯罪事實，應負舉證責任，並指出證明之方
    法，刑事訴訟法第一百六十一條第一項定有明文，亦即檢察
    官就被告之犯罪事實應負實質之舉證責任，以貫徹無罪推定
    原則。而認定犯罪事實所憑之證據，雖不以直接證據為限，
    間接證據亦包括在內，然而無論直接或間接證據，其為訴訟
    上之證明，須於通常一般之人均不致有所懷疑，而得確信其
    為真實之程度者，始得據為有罪之認定，倘其證明尚未達到
    此一程度，而有合理之懷疑存在時，即應為有利於被告之認
    定，更不必有何有利之證據，最高法院三十年度上字第八一
    六號、七十六年度台上字第四九八六號判例意旨可資參考。
三、本件公訴人認被告等三人涉有上開違反商標法之犯行，無非
    係以被告等之供述、及證人陳秀惠、郭文瑞之證詞，並有訂
    單、銷售合約書各一份等為其主要論據；惟按商標法第二條
    規定，凡因表彰自己之商品或服務，欲取得商標權者，應依
    本法申請註冊。同法第二十九條規定，商標權人於經註冊指
    定之商品或服務，取得商標權。其規範意旨，係明示我國商
    標權利之取得採註冊制度，亦即任何人如欲在我國取得商標
    權，應依法向商標專責機關申請註冊，經審查獲准註冊後，
    始取得獨占、排他之權利；是本件被告三人縱有公訴意旨所
    指於九十三年三月間製造仿冒告訴人公司所享有美術著作之
    「蕃茄貓」圖樣手提袋之行為，然因告訴人公司係於九十四
    年一月一日始取得上開名稱及圖之商標權，有前開中華民國
    商標註冊證附卷可佐，是被告等此部分所為縱然屬實，亦難
    認與商標法第八十一條之構成要件相符。
四、綜上所述，本件僅依現存之證據資料，尚難認被告等有違反
    商標法第八十一條之犯行，此外，復查無其他積極證據足以
    證明被告等確有違反商標法八十一條之罪行，揆諸上揭說明
    ，不能證明被告三人犯罪，自應為此部分均無罪之諭知，以
    昭審慎；又因公訴人認被告乙○○此部分所為與前揭論罪科
    刑部分有牽連犯之裁判上一罪關係，爰不另為無罪之諭知，
    附此敘明。
參、公訴不受理（被告甲○○、丁○○）及爰不另為不受理之諭
    知（被告乙○○）部分：
一、公訴意旨略以：被告乙○○、丁○○、甲○○未經商引公司
    之授權或同意，由被告丁○○於九十三年三月十五日向被告
    乙○○下單訂製印有「蕃茄貓」圖樣之手提袋，待被告乙○○依魏信義要求之尺寸裁切成片後，復依指示將裁片送交甲○○印上前開「蕃茄貓」之圖樣，再經乙○○取回後縫製成
    手提袋，因認被告甲○○、丁○○、乙○○等此部分所為，
    亦涉嫌違反著作權法第九十一條第二項之罪嫌。
二、按告訴乃論之罪，告訴人於第一審辯論終結前得撤回其告訴
    ；又告訴經撤回者，應諭知不受理之判決；又不受理之判決
    ，得不經言詞辯論為之，刑事訴訟法第二百三十八條第一項
    、第三百零三條第三款、及第三百零七條分別定有明文。
三、查本件告訴人商引公司告訴被告甲○○、丁○○、乙○○違
    反著作權法案件，起訴書認被告等均犯著作權法第九十一條
    第二項之罪，依同法第一百條之規定，須告訴乃論。茲據告
    訴人商引公司於九十六年三月一日具狀撤回其告訴，此有撤
    回告訴狀一份附卷可稽，依照上開說明，本件爰不經言詞辯
    論，就被告甲○○、丁○○部分逕為諭知不受理之判決。又
    因公訴人認被告乙○○此部分所為，與前揭論罪科刑部分，
    有牽連犯之裁判上一罪關係，爰不另為不受理之諭知。
肆、被告等均經合法傳喚無正當理由不到庭，惟本件為宣告無罪
    、拘役之案件，依刑事訴訟法第三百零六條規定，爰不待其
    陳述，逕為一造辯論判決。
據上論斷，應依刑事訴訟法第二百九十九條第一項前段、第三百
零一條第一項、第三百零三條第三款、第三百零六條、第三百零
七條，商標法第八十二條、第八十三條，刑法第二條第一項前段
、第十一條前段、第七十四條第一項第一款，修正前刑法第四十
一條第一項前段，修正前罰金罰鍰提高標準條例第二條，現行法
規所定貨幣單位折算新臺幣條例第二條，判決如主文。
本案經檢察官孫小萍到庭執行職務。
中　　華　　民　　國　九十六　年　 三  　月　　十四   日
                  刑事第十三庭  審判長  法　官 黃雅君
                                        法  官 鍾素鳳
                                        法　官 吳佳薇
上正本證明與原本無異。
如不服本判決，應於判決送達後10日內向本院提出上訴狀（應抄
附繕本）。告訴人或被害人如對於本判決不服者，應具備理由請
求檢察官上訴，其上訴期間之計算係以檢察官收受判決正本之日
期為準。
中　　華　　民　　國　九十六　年　 三  　月　　十九   日
                                        書記官 潘文賢
附表一
編號  註冊審定號   專用期限   商標圖樣    指定使用商品
 0     00000000    000.12.31            皮包、錢包、背包
                                        、書包、腰包、皮
                                        箱、旅行箱、購物
                                        袋、公事包、行李
                                        袋、旅行袋、運動
                                        用提背袋等商品。
附表二
編號      商品名稱                        數  量
 1    扣案仿冒「蕃茄貓」圖案之手提袋      壹個
 2    仿冒「蕃茄貓」圖案之手提袋          伍佰個
附錄本案參考法條全文
商標法第八十二條
明知為前條商品而販賣、意圖販賣而陳列、輸出或輸入者，處一
年以下有期徒刑、拘役或科或併科新臺幣五萬元以下罰金。
